【裁判字號】    89,訴,662
【裁判日期】    900430
【裁判案由】    搶奪等
【裁判全文】
臺灣新竹地方法院刑事判決                          八十九年度訴字第六六二號
    公  訴  人  臺灣新竹地方法院檢察署檢察官
    被      告  甲○○
右列被告因搶奪等案件，經提起公訴（八十九年度偵字第三四八０號），判決如左：
    主  文
甲○○意圖為自己不法之所有，而搶奪他人之動產，處有期徒刑拾月。
    事  實
一、甲○○曾於民國八十四年間因公共危險案件，經本院判處有期徒刑二年，緩刑三
    年；又於八十六年間因違反麻醉藥品管理條例案件，經本院判處有期徒刑六月，
    如易科罰金以三百元折算一日確定，復另因搶奪案件，經本院判處有期徒刑八月
    確定，二罪經定應執行刑為一年一月，而前公共危險案件，亦因而撤銷緩刑，接
    續執行；復於八十七年間因竊盜案件，經本院判處有期徒刑七月確定，接續執行
    ，於八十八年十二月八日經假釋現仍在保護管束中。其竟不知警惕，基於意圖為
    自己不法所有之犯意，於八十九年六月九日晚上六時四十三分許，在新竹市○○
    路力行補習班前，先竊得乙○○○所有車牌ＨＰＰ─５２９號之重型機車一部，
    得手後騎乘該部贓車作為工具，尋找作案目標欲搶奪路人財物，嗣於同日晚上七
    時三十分許，在新竹市○○街路邊停車場（即法院後方）前，見剛下班隻身欲前
    往火車站搭車返家之女子丙○○行經該處，竟意圖為自己不法之所有，乘丙○○
    不及防備之際，強行將掛於左肩之皮包自丙○○肩上取下，因用力過猛造成皮包
    背帶斷裂並因而使張女跌倒在地，甲○○亦因不慎連同機車跌倒在地，甲○○將
    皮包得手後棄機車於該處而逃跑，張女在後奮力追趕欲拿回皮包，於追至法院旁
    巷子時始將該皮包自甲○○手中拉回來，甲○○即趁隙逃離現場，嗣經警就棄置
    之贓車循線查獲甲○○。案經偵查起訴。
    理  由
一、認定犯罪事實所憑之證據及其認定之理由：
（一）被告甲○○於警局訊問時坦白承認犯行。
（二）被害人乙○○○、丙○○於警訊時指訴之失竊、遭搶奪情節，丙○○並經本院
      傳訊指訴詳細之遭搶過程，此外，復有贓證物品認領保管收據一紙、甲○○尋
      找欲竊之機車時為錄影帶拍得所翻拍之照片三幀在卷可證。
二、對被告有利之證據不採之理由：
（一）被告於本院訊問審理時否認有何前開竊盜、搶奪犯行，辯稱：沒有印象有偷這
      部車，也沒有搶，當天晚上十二時就可以領錢，沒有必要去搶別人的錢等等。
      選任辯護人辯稱被告當時精神異常，當日未按時服藥致精神疾病復發，不知道
      如何涉及到搶奪等案等等。
（二）就被告之精神狀況，已於偵查中經檢察官將被告送往行政院衛生署桃園療養院
      鑑定，並就被告甲○○、商員之姐姐商千儀、外祖母陳準詳細詢問及參酌被告
      前於行政院衛生署新竹醫院就診病歷影本及臺灣新竹少年監獄相關記錄及偵查
      卷宗等詳細診斷後，認「其（即被告）對於涉案情節之描述明顯避重就輕，且
      於同一天鑑定中，對於醫師之陳述與對於心理技師之陳述即有明顯之出入，故
      於鑑定初期，其表示案情相關細節皆已忘記之描述，明顯為推諉之詞；其後商
      員表示涉案當時有精神症狀，由起訴書中所描述，涉案過程顯與精神症狀內容
      無關，且其犯案之情節最少需兩階段之計畫（先偷車，再行搶），而商員可以
      完成之，故當時商員應不至於為意識喪失或是有明顯缺損之狀態。故推測商員
      涉案當時之精神狀態應未達精神耗弱之程度，應與其反社會人格障礙之可能性
較高。」，有該院八十九年十月七日（八九）桃療醫字第四七八八號精神鑑定
      報告書一份在卷可查。是被告尚難以精神疾病為由，據以卸責。
三、量刑理由與適用之法律：
（一）被告甲○○所為係觸犯刑法第三百二十條第一項之普通竊盜罪、刑法第三百二
      十五條第一項之搶奪罪。再被告竊取機車之目的，當然係在便利且作為其搶奪
      他人財物之工具，是以其所犯上開竊盜罪、搶奪罪間即有方法、目的，原因與
      結果之牽連關係，應依刑法第五十五條牽連犯之規定，從一重之搶奪罪處斷。
      公訴意旨認被告上開二罪，係犯意各別，罪名不同，應分論並罰，尚有未洽，
      附此敘明。
（二）爰審酌被告甲○○乃因無車可供使用，卻不謀以己力而獲取之，竟以竊盜之方
      式竊取他人財物，顯不尊重他人財產權益，復見單身女子可欺即予以搶奪之犯
      罪動機、目的，及行竊、搶奪之手段、有反社會人格障礙等精神方面疾病之生
      活狀況，並有上開前科，素行不良（有臺灣高等法院被告全國前案紀錄表及臺
      灣新竹地方法院檢察署刑案資料查註紀錄表各一份可查）、及其所竊得財物價
      值，而案發後當天機車即被找到致被害人乙○○○所受損害程度尚非重大，而
      搶奪被害人丙○○雖皮包事後已追回，然被害人心理至今仍處於驚慌之中未能
      平復，所生之損害、犯後翻異前詞，飾詞否認等等一切情狀，量處如主文所示
      之刑。
（三）至扣案之鎖匙一串、拖鞋一雙，雖係被告所有，然乏證據證明係供前開犯罪所
      用之物，又非違禁物；而皮包肩帶一只，係被告搶奪時所扯斷之帶子，非被告
      所有，亦非違禁物，爰不另為宣告沒收。
四、至公訴人聲請就被告宣告於刑之執行前令入相當處所施以「強制治療」之處分等
    等，然按刑法上規定強制治療之處分，規定於刑法第九十一條、第九十一條之一
    ，限於特定之犯罪始足當之，今被告所犯者係刑法第三百二十條第一項之普通竊
    盜罪、第三百二十五條第一項之搶奪罪，尚與前開刑法保安處分所規定之特定犯
    罪不符，公訴人之聲請尚無依據，爰不予宣告之，併此敘明。
五、依刑事訴訟法第二百九十九條第一項前段，刑法第三百二十五條第一項、第三百
    二十條第一項、第五十五條，罰金罰鍰提高標準條例第一條前段，判決如主文。
中      華      民      國    九十      年      四      月     三十     日
                                      法  官  馮  俊  郎
右正本證明與原本無異。
如不服本判決，應於判決送達後十日內向本院提出上訴狀（應附繕本），上訴於臺灣
高等法院。
                                      書記官  鄭  姿  萍
中      華      民      國    九十      年      五      月       一     日
附錄本案論罪科刑實體法條全文：
刑法第三百二十五條第一項：
意圖為自己或第三人不法之所有，而搶奪他人之動產者，處六月以上、五年以下有期
徒刑。
刑法第三百二十條第一項：
意圖為自己或第三人不法之所有，而竊取他人之動產者，為竊盜罪，處五年以下有期
徒刑、拘役或五百元以下罰金。


司法院資訊處製作；財團法人民間司法改革基金會備份。
